臺灣高等法院刑事裁定
111年度抗字第1730號
抗  告  人  
即 受 刑人  郭仲傑



                    （現於法務部○○○○○○○○○○○                      執行中）
上列抗告人即受刑人因聲明異議案件，不服臺灣新北地方法院中
華民國111年10月11日裁定（111年度聲字第2488號），提起抗告
，本院裁定如下：
    主  文
抗告駁回。                                              
    理  由
一、原裁定意旨略以：本件檢察官於民國111年8月23日之111年
    度執字第6625號執行之指揮命令，係認抗告人即受刑人（下
    稱受刑人）於本案前已3犯刑法第185條之3公共危險案件，
    考量受刑人多次經歷刑事偵、審程序及徒刑易科罰金之執行
    過程，仍未確實反省，痛改酒後駕駛動力交通工具之惡習，
    難認本次受刑人再犯酒後駕車所受刑之宣告，以易科罰金執
    行得收矯正及維持法秩序之效，而依刑法第41條第1項但書
    規定，不准易科罰金，此有臺灣新北地方檢察署檢察官111
    年8月23日111年執字第6625號命令1份在卷可考。且經查受
    刑人於本案前確有3次酒後駕車之公共危險前科，分別經法
    院判刑確定並應執行完畢，嗣受刑人再次於110年12月7日14
    時許，在新北市新莊區幸福路與中平路口附近某工地飲用啤
    酒後，於同日14時30分許，駕駛車牌號碼0000-00號自用小客
    車離開上開工地。於同日15時5分許，行經新北市○○區○○街00
    號前時，因行車情況有異為警攔檢，並於同日15時10分許，
    對其施以吐氣酒精濃度測試，經測得其吐氣所含酒精濃度達每公
    升0.29毫克，而經原審法院以111年度審交易字第202號判決
    處有期徒刑6月，並諭知如易科罰金，以1,000元折算1日確
    定，同有該判決在卷可憑。是本件受刑人除係於8年內第4次
    犯酒後駕車之公共危險罪，且係於2年內再犯相同類型之犯
    罪，顯見受刑人不能深切反省並改掉酒後駕駛動力交通工具
    之惡習，實欠缺尊重其他用路人行車安全及愛惜自己與他人
    生命、身體之正確觀念，其遵守法律之意識十分薄弱，前案
    易科罰金之執行結果，不能使其心生警惕。是執行檢察官考
    量受刑人之本案犯罪情節、對於他人生命安全危害程度、本
    案屬受刑人第4次犯酒駕公共危險案件等一切主、客觀條件
    ，而認受刑人未能確實反省、悛悔改過，非予發監執行，難
    以維持法秩序及收矯治之效，而否准受刑人聲請易科罰金，
    核其執行之指揮，並無逾越法律之授權或有專斷而違反比例
    原則等濫用權力之情事。執行檢察官准否受刑人易刑之聲請
    ，依法無須考量受刑人是否因身體、教育、職業、家庭等事
    由致入監執行顯有困難，而僅須考量受刑人如不接受有期徒
    刑或拘役之執行，是否「難收矯正之效，或難以維持法秩序
    」，以作為其裁量是否准予易科罰金或易服社會勞動之依據
    ，俾達到刑罰一般預防及特別預防之目的。是受刑人聲明異
    議，主張於111年6月間承包之工程，因其入監服刑而無法履
    行，對其生計生重大影響，違反比例原則為由而請求准予易
    科罰金，縱認屬實，亦無礙於檢察官所為「難收矯正之效」
    及「難以維持法秩序」之認定。受刑人以上開事由指摘執行
    檢察官濫用裁量權限，自無可採。本件檢察官否准受刑人易
    科罰金之執行指揮，難認有違法或不當之情形，因認聲明異
    議為無理由，而裁定駁回等語。
二、抗告意旨略以：本案檢察官於作成否准易科罰金之處分時，
    並未就受刑人有何難收矯正之效或難以維持法秩序之實證等
    情於處分或命令中詳予說明，並將理由通知受刑人，亦未給
    予受刑人陳述意見機會，其逕自作成發監執行之決定，難謂
    符合正當法律程序，程序亦有瑕疵，難認適法。本件受刑人
    所測得吐氣所含酒精濃度達每公升0.29毫克，低於每公升0.
    55毫克，且未進一步造成他人身體或財物之實害，依臺灣高
    等法院檢察署研議統一酒駕再犯發監標準原則，自應例外准
    予易科罰金。受刑人雖為酒駕之累犯，惟既然經法院予以考
    量，並就法秩序之維護、犯罪態樣、犯後態度以及犯罪預防
    等因素綜合審酌，諭知得易科罰金，檢察官再就原判決已審
    酌之事項重為考量，有雙重評價、重複處罰之虞，並與易科
    罰金審查不應過於嚴苛之修法意旨不合。況本件原判決係法
    院經依簡式審判程序為判決，檢察官對此並未提起上訴而告
    確定，檢察官對於原判決考量受刑人係3犯以上公共危險罪
    ，仍諭知得易科罰金乙節為肯認，竟又為不准易科罰金之處
    分，態度顯有反覆之嫌。受刑人於111年6月間承包工程，並
    經發包公司催告，應於同年9月10日前提供相關資訊，檢察
    官為不准易科罰金之處分，令受刑人須服有期徒刑6月之短
    期自由刑，喪失此承包案，對受刑人生計產生重大影響，檢
    察官之處分顯然違反比例原則，爰提起抗告等語。
三、按犯最重本刑為5年以下有期徒刑以下之刑之罪，而受6月以
    下有期徒刑或拘役之宣告者，依刑法第41條第1項規定，固
    得易科罰金。但易科罰金，難收矯正之效或難以維持法秩序
    者，不在此限。又依前項規定得易科罰金而未聲請易科罰金
    者，以及受6月以下有期徒刑或拘役之宣告，而不符前項易
    科罰金之規定者，依同條第2項、第3項規定，固均得易服社
    會勞動。然因身心健康之關係，執行顯有困難者，或易服社
    會勞動，難收矯正之效或難以維持法秩序者，不適用之，同
    條第4項亦定有明文。上開易刑處分之否准，係法律賦予檢
    察官指揮執行時之裁量權限，執行檢察官自得考量受刑人之
    實際情況，是否有難收矯正之效或難以維持法秩序，以作為
    其裁量是否准予易科罰金或易服社會勞動之憑據，非謂一經
    判決宣告易科罰金之折算標準，執行檢察官即應為易科罰金
    或易服社會勞動之易刑處分。又所謂「難收矯正之效」及「
    難以維持法秩序」，乃立法者賦與執行檢察官得依具體個案
    ，考量犯罪特性、情節及受刑人個人特殊事由，審酌應否准
    予易刑處分之裁量權，檢察官就此項裁量權之行使，僅於發
    生裁量瑕疵之情況，法院始有介入審查之必要，倘檢察官之
    執行指揮，其程序上並非未給予受刑人就其個人特殊事由陳
    述意見之機會，則難認其裁量權之行使有何違法或不當可言
    。易言之，執行檢察官就受刑人是否確因易科罰金或易服社
    會勞動，而有難收矯正之效，或難以維持法秩序之情事，有
    裁量判斷之權限，法院僅得審查檢察官裁量時其判斷之程序
    有無違背法令、事實認定有無錯誤、其審認之事實與刑法第
    41條第1項但書之裁量要件有無合理關連、有無逾越或超過
    法律規定之範圍等問題，原則上不宜自行代替檢察官判斷受
    刑人有無上開情事。倘執行檢察官經綜合評價、衡酌後，仍
    認受刑人有上開不適宜為易刑處分情形，而為否准受刑人易
    科罰金或易服社會勞動之執行命令，則屬執行檢察官裁量權
    之合法行使範圍，自不得任意指為違法或不當（最高法院11
    0年度台抗字第1188號裁定意旨參照）。
四、經查：
  ㈠本件受刑人因駕駛動力交通工具，而有吐氣所含酒精濃度達
    每公升0.25毫克以上情形，且為累犯，經臺灣新北地方法院
    以111年度審交易字第202號判決判處有期徒刑6月，並諭知
    易科罰金之折算標準以1,000元折算1日確定，依法即應執行
    。臺灣新北地方檢察署檢察官於111年7月1日製發111年度執
    字第6625號執行傳票（命令），其上除記載受刑人應於111
    年8月23日上午10時至該檢察署報到，並於案由/刑期欄記載
    不能安全駕駛（有期徒刑6月）；受刑人111年8月23日上午1
    0時25分至上開檢察署執行科報到，經檢察官訊問，受刑人
    表示：「我要聲請易科罰金，不要入監服刑」、「今天自行
    到案開始執行沒有意見」、「如檢察官審酌結果，認如不發
    監執行，難收矯正之效，及難以維持法秩序，依刑法第41條
    第1項但書規定，不准易科罰金時，沒有意見」，最後經檢
    察官諭知不准易科，再於聲請易科罰金案件審核表之檢察官
    審核意見欄上，勾選本件有因不執行難收矯正績效或難以維
    持法秩序情形，而不准易科罰金，理由如111年7月27日審核
    意見（意見略以：審酌受刑人於本案前已3犯刑法第185條之
    3之公共危險案件，詎其猶不知悔改，再於本案因酒駕案件
    遭判處有期徒刑6月確定。考量受刑人已4犯酒駕案件，顯見
    歷經上揭3度刑事偵、審程序及爾後刑罰執行過程，仍未能
    確實反省，痛改酒後駕駛動力交通工具之惡習，愛惜自己與
    他人之生命、身體及財產安全，顯然受刑人前揭涉犯酒駕案
    件之執行，未能使受刑人悛悔改過，難認本次受刑人再犯酒
    後駕車所受刑之宣告，以易科罰金執行得收矯正及維持法秩
    序之效力，爰依刑法第41條第1項但書規定，不准易科罰金
    ），嗣檢察官再次詢問受刑人是否知悉本件已經第4次犯公
    共危險不能安全駕駛罪？受刑人答稱知道，檢察官另詢問經
    審核後若不准聲請易科罰金，是否聲請社會勞動？受刑人稱
    「好」，末並稱本案無其他意見，並經書記官告知如收到易
    科罰金不准命令後，得向法院聲明異議。之後檢察官再就受
    刑人易服社會勞動之聲請，以受刑人已4犯公共危險，易服
    社會勞動難收矯治之效之緣故，駁回受刑人易服社會勞動之
    聲請，並核發不准易科罰金之命令（111年執字第6625號）
    及執行指揮書（111年執銀字第6625號），並經送達受刑人
    。上揭執行過程，業經本院調取執行卷宗核閱無訛。據上，
    足認本件檢察官否准受刑人聲請易科罰金，令其入監服刑，
    於作成該執行指揮之處分前，非無給予受刑人充分陳述意見
    之機會，並聽取受刑人關於如何執行之意見，且通知受刑人
    使其知悉執行指揮之方法及其內容，檢察官指揮執行之決定
    ，亦已附理由通知受刑人，程序上尚屬正當。抗告意旨主張
    檢察官未說明及通知否准易科罰金之原因、未給予陳述意見
    之機會等節，自屬無據。
  ㈡受刑人是否有「如易科罰金則難收矯正之效或難以維持法秩
    序」之情狀，應由執行檢察官依具體個案判斷之，為避免各
    地方檢察署就酒駕再犯之發監標準寬嚴不一而衍生違反公平
    原則之疑慮，臺灣高等檢察署固曾於102年6月間研議統一酒
    駕再犯發監標準之原則，即：被告5年內3犯刑法第185條之3
    第1項之罪者，原則上不准易科罰金，但有下列情形之一者
    ，執行檢察官得斟酌個案情況考量是否准予易科罰金：⒈被
    告係單純食用含有酒精之食物（如：薑母鴨、麻油雞、燒酒
    雞），而無飲酒之行為。⒉吐氣酒精濃度低於0.55mg/l，且
    未發生交通事故或異常駕駛行為。⒊本案犯罪時間距離前次
    違反刑法第l85條之3第1項之罪之犯罪時間已逾3年。⒋有事
    實足認被告已因本案開始接受酒癮戒癮治療。⒌有其他事由
    足認易科罰金已可收矯正之效或維持法秩序，並將研議結果
    函報法務部備查及發函各地方檢察署作為執行參考標準，此
    有臺灣高等檢察署102年6月26日檢執甲字第10200075190號
    函可考（附於本院卷第51頁）。然為加強取締酒後駕車行為
    ，臺灣高等檢察署嗣後再將上開不准易科罰金之標準修正為
    有下列情形之一者，應予審酌是否屬於刑法第41條第1項但
    書所定「難收矯正之效或難以維持法秩序之情形」，而不准
    易科罰金：⒈酒駕犯罪經查獲3犯（含）以上者。⒉酒測值超
    過法定刑罰標準，並對公共安全有具體危險者。⒊綜合卷證
    ，依個案情節（例如酒駕併有重大妨害公務等事實），其他
    認易科罰金難收矯正之效或難以維持法秩序者，並以111年2
    月23日檢執甲字第11100017350號函報法務部准予備查後，
    由各級檢察署遵照辦理，此有該函文在卷可稽（附於本院卷
    第49頁）。是以前開標準既經修正，衡諸上開公布在後之審
    查標準尚屬明確，且符合公平原則，亦未限制執行檢察官於
    犯罪情節較輕之情形可以例外准予易科罰金，並無過度剝奪
    各級執行檢察官視個案裁量之空間，基於公平原則，自得以
    前開公布在後之函示內容，作為檢察官執行個案時之參考依
    據。
  ㈢而查受刑人前於⒈103年間因酒後駕車公共危險案件，經臺灣
    桃園地方法院以103年度壢交簡字第1779號簡易判決判處有
    期徒刑2月確定，於聲請易服社會勞動後改聲請易科罰金，
    於104年4月30日執行完畢。⒉108年間又因酒後駕車公共危險
    案件，經臺灣臺北地方法院以108年度交簡字第939號簡易判
    決判處有期徒刑4月確定。⒊108年間再因酒後駕車公共危險
    案件，經臺灣桃園地方法院以108年度桃交簡字第2484號簡
    易判決判處有期徒刑5月確定，上開2、3案件，並經臺灣桃
    園地方法院以109年度聲字第304號裁定應執行有期徒刑8月
    確定，於109年4月27日易科罰金執行完畢，有本院被告前案
    紀錄表附卷可稽，並經執行檢察官調閱上開判決書附卷可佐
    。足認本件受刑人係第4次犯酒後駕車犯行，本次犯行並係
    於5年內第3犯，合於前揭臺灣高等檢察署所定「酒駕犯罪經
    查獲3犯（含）以上者，應審酌是否已屬難收矯正之效或難
    以維持法秩序之情形，而不應准許易科罰金。經執行檢察官
    審酌受刑人於本案前已3犯刑法第185條之3之公共危險案件
    ，猶不知悔改，再於本案因酒駕案件遭判處有期徒刑6月確
    定。因而考量受刑人已4犯酒駕案件，顯見歷經上揭3度刑事
    偵、審程序及爾後刑罰執行過程，仍未能確實反省，痛改酒
    後駕駛動力交通工具之惡習，愛惜自己與他人之生命、身體
    及財產安全，顯然受刑人前揭涉犯酒駕案件之執行，未能使
    受刑人悛悔改過，難認本次受刑人再犯酒後駕車所受刑之宣
    告，以易科罰金執行得收矯正及維持法秩序之效力，而依刑
    法第41條第1項但書規定，認不應准許易科罰金，亦否准受
    刑人易服社會勞動之聲請，將之發監執行，所持理由核與刑
    法第41條第1項但書、第4項之裁量要件具有合理關連、並無
    逾越或超過法律規定之範圍，應屬執行檢察官裁量權之合法
    行使，自不得將該執行指揮任意指為違法或不當。
  ㈣抗告意旨仍執陳詞指摘本件執行程序不當，不符臺灣高等檢
    察署於102年訂立之發監標準，檢察官未為合義務之裁量云
    云，均非可採，已於前述。至於抗告意旨另稱受刑人所承攬
    之工程因入監執行無法完工致影響生計等情，核與刑法第41
    條第1項但書規定「難收矯正之效」或「難以維持法秩序」
    之認定無涉，非得主張易科罰金之適法理由，無從憑此而認
    檢察官之執行指揮有何不當。
五、據上，原裁定以本案檢察官執行之指揮核無不當，抗告人之
     聲明異議，並無理由，予以駁回，並無不合，抗告意旨指
    摘原裁定違誤，核無理由，本件抗告應予駁回。
中　　華　　民　　國　　111 　年　　11　　月　　21　　日
                  刑事第十六庭  審判長法　官  劉嶽承
                                      法　官  王耀興
                                      法　官  古瑞君
以上正本證明與原本無異。
不得再抗告。
                                      書記官  林君縈
中　　華　　民　　國　　111 　年　　11　　月　　21　　日